臺灣臺北地方法院刑事判決　　　　　　　　　　　　　九十二年度訴字第四五六號
　　公　訴　人　臺灣臺北地方法院檢察署檢察官
　　被　　　告　乙○○
　　選任辯護人　潘永芳律師
右列被告因毒品危害防制條例案件，經檢察官提起公訴（九十一年度偵字第一八二八
八號），本院判決如左：
    主      文
乙○○共同轉讓第二級毒品，未遂，處有期徒刑捌月。
扣案之含有第二級毒品相類製品甲基安非他命成分及第三級毒品相類製品愷他命成分
之藍色藥錠玖拾伍顆（總淨重貳拾玖點貳柒公克）均沒收銷燬之。
    事      實
一、乙○○曾於民國八十九年間因違反毒品危害防制條例案件，經臺灣臺中地方法院
    裁定送勒戒處所執行觀察、勒戒，因無施用毒品之傾向，乃經臺灣臺中地方法院
    檢察署檢察官以八十九年度毒偵字第二五二號為不起訴處分確定在案。明知「甲
    基安非他命（Me thamphetamine）」為毒品危害防制條例第二條第二項第二款附
    表二編號89所列之第二級毒品相類製品；「愷他命（ketamine）」則已經行政院
    依毒品危害防制條例第二條第三項規定，於九十一年一月二十三日以臺九十一法
    字第０九一０００一六０五號函公告列為第三級毒品（九十二年七月九日修正公
    布，九十三年一月九日施行之毒品危害防制條例第二條第二項第三款則已將愷他
    命列為附表三編號19之第三級毒品相類製品。），不得擅自持有或轉讓，竟與年
    他命及第三級相類製品毒品愷他命之犯意聯絡，於九十一年八月二十二日夜間，
    在臺中市臺中車站附近之「滾石ＰＵＢ」，自「小衛」處以新臺幣（下同）二萬
    元之價格，為年籍姓名不詳綽號「二呆」之成年男子購入含第二級毒品相類製品
    甲基安非他命成分及含有第三級毒品相類製品愷他命成分（起訴書誤載為第二級
    毒品安非他命）之藍色藥錠一百顆，總淨重三十點八二公克（鑑驗後剩九十五顆
    ，總淨重二十九點二七公克。），旋即於翌日凌晨五時許攜帶前開毒品以到臺北
    市探望父親為由，央求不知情之甲○○駕駛車號五Ｑ－八二八三自用小客車搭載
    其至臺北市而著手轉讓行為，二人於是日上午七時許抵達臺北市○○路五十五號
    前（即高速公路松江路交流道下），其即要求甲○○將車停放於路邊，並以行動
    電話聯絡之，臺北市政府警察局刑事警察大隊因接獲線報前往查緝，以其二人神
    色緊張，形跡可疑，實施臨檢盤查，在乙○○隨身之皮包內附帶搜索扣得上開供
    轉讓之用含第二級毒品相類製品甲基安非他命成分及含有第三級毒品相類製品愷
    他命成分之藍色藥錠一百顆。
二、案經臺北市政府警察局刑事警察大隊移送臺灣臺北地方法院檢察署檢察官偵查起
    訴。
    理　　　由
一、訊據被告乙○○固坦承有於右揭時、地向年籍姓名不詳之人購入扣案之藍色藥錠
    一百顆，並隨即於九十一年八月二十三日凌晨持以北上等情事，惟矢口否認有何
    犯意及犯行，辯稱：扣案之藍色藥錠一百顆是我買來要自己吃的，因為一次買比
    較方便，且我以為那是搖頭丸，而我父親身體不舒服剛出院，我到臺北是為了探
    望他，並不是要來轉讓毒品，且我在高速公路松江路交流道下是以電話聯絡我父
    親，問他在那裡，要去看他，並不是打給「二呆」，我在警詢、檢察官偵查及本
    院羈押訊問時，因有施用安非他命，精神狀況不佳，只想趕快做完筆錄，才會亂
    講，根本沒有「小衛」及「二呆」等人，我因為緊張才會對警察說藥錠是我朋友
    的，我並沒有轉讓毒品之意思等語。經查：
(一)按被告之自白，非出於強暴、脅迫、利誘、詐欺、疲勞訊問、違法羈押或其他不
    正之方法，且與事實相符者，得為證據，刑事訴訟法第一百五十六條第一項定有
    明文。是被告之自白，應符合自白之任意性及真實性等二項原則，始得作為法院
    論罪科刑之證據。質諸被告乙○○於警詢、檢察官九十一年八月二十三日第一次
    訊問及本院於九十一年八月二十四日所為羈押程序訊問時，均自白係為綽號「小
    衛」之人轉讓扣案之藍色藥錠與綽號「二呆」之人等事實；惟於檢察官第二次訊
    問後及本院審理中則均翻異前詞，關於被告之自白是否可採，自應檢驗是否具備
    任意性及真實性，爰分述如下：
  (1)被告雖以其因施用安非他命，精神狀況不佳，方於警詢、檢察官第一次訊問及本
    院羈押訊問時亂講，並辯稱其自查獲時起至檢察官偵訊時為止屬疲勞訊問，又因
    施用毒品，故所為之自白欠缺自由意志，當均不具任意性。然被告自為警查獲時
    起至檢察官偵訊時，已間隔逾八小時之久，客觀上並無疲勞訊問之情形，且本院
    於九十一年八月二十四日對被告所進行之羈押審查程序中，已明白告知被告刑事
    訴訟法第九十五條各款關於其犯罪嫌疑及所犯所有罪名、得保持緘默，無須違背
    自己之意思而為陳述、得選任辯護人、得請求調查有利之證據之規定，其亦因而
    向本院表示要委任辯護人之意思，而經本院當庭諭知休庭，等候所委任之辯護人
    到庭；另本院就被告之精神狀態是否適合接受訊問，曾詢問被告之意見，而其亦
    明確表示精神狀態可以接受訊問，且稱其於警訊及檢察官第一次訊問時所言均屬
    實，參以被告所自白之犯罪時間、地點、對象、手法等均十分詳實（詳見本院九
    十一年度聲羈字第二四六號卷宗第五至八頁訊問筆錄），與其於檢察官第一次訊
    問時所為不利己之供述（詳見九十一年度偵字第一八二八八號偵卷第三十一至三
    十二頁訊問筆錄）互核相符，益證其於上開警、檢、院訊問時之精神狀態良好，
    並無任何欠缺自由意志之情況。從而，被告之自白應具有任意性，應先敘明。
  (2)按犯罪行為內容不一，各有其特殊性，此項特殊事實，僅參與犯罪之人所得體驗
    ，即學說上所稱行為之秘密性。而被告之所以任意自白犯罪，其動機有出於自責
    悔悟者，有因心生畏怖或圖邀寬典者，亦有蓄意頂替或別有企圖者，欲判定被告
    自白之真偽，不僅應查證其自白內容是否已暴露行為之秘密性，有無其他補強證
    據，更應詳察其自白之動機、取得自白之過程等情況，始足以發現真實，最高法
    院九十二年度臺上字第一一四五號判決意旨參照。被告於檢察官第一次訊問及本
    院羈押審查程序中所自白之犯罪事實，不僅就其取得毒品之價格、時間、地點供
    述清晰，且明白指出其係自綽號「小衛」之成年男子處取得扣案之藍色藥錠，欲
    轉讓給綽號「二呆」之成年男子，而「二呆」係其弟弟之學長，且轉讓毒品之時
    間、地點亦明白供述在卷，苟非被告親歷其事發過程，當難以如此鉅細靡遺地陳
    述其轉讓毒品犯行之過程，其自白應堪可信，而對照被告於本院審理時所為之供
    述，就毒品取得之價格部分，先稱係以二萬五千元之代價取得，經檢察官詢問後
    ，又改稱係以二萬元之代價取得，次就如何取得扣案毒品部分，先稱係從臺中的
    朋友處取得，名字都是隨便叫叫的，經檢察官進一步詢問後，又稱其朋友叫做「
    阿達」，而就被告辯稱扣案之藍色藥錠一百顆係買來自己施用部分，核其數量，
    與一般人施用之數量相距甚遠，尚難認僅係供被告一人施用，且被告亦自承之前
    均係買十顆左右之毒品施用，是被告辯稱扣案之毒品均係供自己施用等情，應非
    足採。另就被告供稱其由臺中市到臺北市係為探視其父親等情，若被告確係至臺
    北市探視其父親，何以隨身攜帶數量龐大之毒品，所辯顯與常情不符，再以被告
    自承已多次來臺北市探視父親，一年超過十次以上，當庭亦能明白供述其父親所
    ，毋需停留於高速公路松江路交流道下道路旁以電話聯絡其父親，是其所辯，應
    非足採。從而，被告於本院審理時所為之供述，或前後不一，或有違情理，或與
    實情不符，均不足採信，而被告於檢察官第一次訊問及本院羈押審理程序中所自
    白之犯罪事實，不僅就其犯行之秘密性有詳細之陳述，且扣案之毒品數量作為轉
    讓毒品之用，亦無悖於常情，而就被告於取得扣案毒品後，立即央求甲○○駕車
    搭載其由臺中市至臺北市等情，苟非為轉讓毒品之故，被告當毋須如此著急攜帶
    毒品至臺北市，是依前開最高法院判決意旨，堪認其前開自白與事實相符，堪以
    採信。
(二)扣案之藍色藥錠一百顆經內政部警政署刑事警察局以呈色試驗法、氣相層析質譜
    分析法及核磁共振分析法鑑驗結果，認含有第二級毒品相類製品甲基安非他命（
    Me thamphetamine）、第三級毒品愷他命（ketamine）、第四級管制藥品安定（
    二氮平；Diazepam）及咖啡因（Caffeine）等成分，其中甲基安非他命成分純度
    均為百分之十五，此有內政部警政署刑事警察局九十一年十月十八日刑鑑000
    0000000號鑑驗通知書附卷可稽（詳見上開偵卷第六十六頁），均屬違禁
    物一事，應堪以認定，自不得擅自持有或轉讓他人。
    綜上所述，被告自臺中市攜帶扣案之藥錠至臺北市，尚未轉讓與「二呆」之人即
    為警查獲，其已著手轉讓毒品而不遂之犯行，事證明確，應依法論科。
二、按「甲基安非他命（Me thamphetamine）」為毒品危害防制條例第二條第二項第
    二款附表二編號89所列之第二級毒品相類製品；「愷他命（ketamine）」則已經
    行政院依毒品危害防制條例第二條第三項規定，於九十一年一月二十三日以臺九
    十一法字第０九一０００一六０五號函公告列為第三級毒品。查被告行為後，毒
    品危害防制條例已於九十二年七月九日修正公布，並於九十三年一月九日施行，
    ，修正後毒品危害防制條例第二條第二項第三款已將「愷他命」列為附表三編號
    19之第三級毒品相類製品，不得擅自持有或轉讓，又因增列第四級毒品之刑事處
    罰，故將毒品危害防制條例第八條第四項未遂犯之規定移列第五項，其餘第一項
    至第三項法定刑並未修正，僅於同條第六項增列：「轉讓毒品達一定數量者，加
    重其刑至二分之一，其標準由行政院定之。」之規定，行政院業於九十三年一月
    九日訂定「轉讓持有毒品加重其刑之數量標準」之授權命令，依該標準第二條第
    一項第二款、第三款規定，轉讓第二級毒品達淨重十公克以上者、轉讓第三級毒
    品達淨重二十公克以上者，均加重其刑至二分之一。因本件扣案藥錠所含甲基安
    非他命之純度僅百分之十五，合算總淨重僅四點六二公克，扣除甲基安非他命純
    度之成分，剩餘總淨重應為二六點二公克，而鑑定機關之鑑驗通知書內並未就所
    含愷他命之成分純度作說明，參以藥錠並含有「安定」及「咖啡因」等成分，應
    認所含第三級毒品相類製品愷他命成分淨重未達二十公克，依刑法第二條第一項
    本文規定，被告所為，核應適用修正後毒品危害防制條例第八條第五項、第二項
    之轉讓第二級毒品未遂罪及修正後同條第五項、第三項之轉讓第三級毒品未遂罪
    。而扣案之藥錠一百顆，除含有甲基安非他命及愷他命等成分外，另含有第四級
    管制藥品安定（二氮平；Diazepam）之成分，且「安定（二氮平；Diazepam ）
    」已經修正後毒品危害防制條例第二條第二項第四款附表四編號19列為第四級毒
    品之相類製品，惟第四級毒品於被告行為時既非列為毒品，而無刑事處罰，依刑
    法第一條規定，自不應論處修正後毒品危害防制條例第八條第五項、第四項之轉
    讓第四級毒品未遂罪。次查，本件除被告於前開自白中曾供述想以二萬五千元至
    三萬元之價格將扣案之藥錠賣與「二呆」外，並無任何證據可以證明被告有營利
    之意圖，且其於上開供述中亦稱沒有跟「二呆」談到價錢，依最高法院九十一年
    度臺上字第七四九六號判決意旨「附加於自白之佐證，亦須達於無合理懷疑之程
    度，且非只增強自白之可信性為已足，仍須具備構成犯罪要件事實之獨立證據，
    亦即除自白外，仍應有可證明犯罪之必要證據。」，自應認被告意圖營利販賣毒
    品之犯行不能證明，公訴意旨認被告所為，係犯修正前毒品危害防制條例第四條
    第二項之販賣第二級毒品既遂罪，尚有未洽，惟起訴之基本事實同一，爰依刑事
    訴訟法第三百條規定變更起訴法條。被告與綽號「小衛」之成年男子間，有犯意
    之聯絡及行為之分擔，皆為共同正犯。被告一行為觸犯共同轉讓第二級毒品未遂
    罪及共同轉讓第三級毒品未遂罪，為想像競合犯，應依刑法第五十五條規定，從
    一重之共同轉讓第二級毒品未遂罪處斷。被告已著手轉讓毒品行為之實施，而未
    生毒品移轉與「二呆」占有之結果，為未遂犯，爰依刑法第二十六條本文規定減
    輕其刑。本院審酌被告前於八十九年間因違反毒品危害防制條例案件，經臺灣臺
    中地方法院裁定送勒戒處所執行觀察、勒戒，因無施用毒品之傾向，乃經臺灣臺
    中地方法院檢察署檢察官以八十九年度毒偵字第二五二號為不起訴處分確定在案
    ，此有臺灣高等法院被告全國前案紀錄表在卷可按，明知毒品對人體之危害，不
    圖進取，而為本件犯行，扣案之毒品數量達一百顆及其犯罪後尤飾詞狡辯之態度
    等一切情狀，爰量處如主文所示之刑，以資懲儆。扣案之含有第二級毒品相類製
    品甲基安非他命成分及第三級毒品相類製品愷他命成分之藍色藥錠一百顆，總淨
    重三十點八二公克（鑑驗後剩九十五顆，總淨重二十九點二七公克。），應依修
    正後毒品危害防制條例第十八條第一項前段規定沒收銷燬之。
據上論斷，應依刑事訴訟法第二百九十九條第一項前段、第三百條，修正後毒品危害
防制條例第八條第五項、第二項、第四項、第十八條第一項前段，刑法第十一條前段
、第二條第一項本文、第二十八條、第五十五條、第二十六條本文判決如主文。
本案經檢察官呂建興到庭執行職務
中　　　華　　　民　　　國　　九十三　　年　　　一　　  月　　  二十　　日
                                    臺灣臺北地方法院刑事第十一庭
                                        審判長法　官  劉方慈
                                              法  官  林庚棟
                                              法  官  朱夢蘋
右正本證明與原本無異。
如不服本判決，應於判決送達後十日內，向本院提出上訴狀。
                                              書記官  周小玲
中　　　華　　　民　　　國　　九十三　　年　　　一　　　月　　　二十七　日
附錄法條：
修正後毒品危害防制條例第八條。
轉讓第一級毒品者，處一年以上七年以下有期徒刑，得併科新臺幣一百萬元以下罰金
。
轉讓第二級毒品者，處六月以上五年以下有期徒刑，得併科新臺幣七十萬元以下罰金
。
轉讓第三級毒品者，處三年以下有期徒刑，得併科新臺幣三十萬元以下罰金。
轉讓第四級毒品者，處一年以下有期徒刑，得併科新臺幣十萬元以下罰金。
前四項之未遂犯罰之。
轉讓毒品達一定數量者，加重其刑至二分之一，其標準由行政院定之。
